臺灣士林地方法院刑事判決　　　　　　　 96年度訴字第871號
公　訴　人　臺灣士林地方法院檢察署檢察官
被　　　告　乙○○
上列被告因偽造文書等案件，經檢察官提起公訴（96年度偵緝字
第939 號），被告於本院準備程序中就被訴事實為有罪之陳述，
本院合議庭裁定由受命法官改依簡式審判程序審理，並判決如下
：
    主  文
乙○○共同行使偽造私文書，足以生損害於他人，累犯，處有期
徒刑柒月，減刑為有期徒刑參月又拾伍日，如易科罰金，以銀元
參佰元即新台幣玖佰元折算壹日。
偽造「陳國豐」署押肆枚（含指紋貳枚）沒收。
    事  實
一、乙○○前因違反麻醉藥品管理條例案件及偽造文書等案件，
    分別經法院判處有期徒刑4 月及5 月確定，並於民國84年3
    月1 日執行完畢，仍不知悔改，復與魏進發（業經臺灣板橋
    地方法院以86年度訴字第34 9號判決處有期徒刑7 月確定）
    共同基於意圖為自己不法所有之犯意聯絡，由魏進發提供陳
    國豐之國民身分證影本1 張，於85年6 月13日13時30分許，
    2 人同至臺北市○○○路○ 段87號1 樓環球自小客車租賃股
    份有限公司（下稱環球公司），魏進發在外守候，由乙○○
    持上開陳國豐國民身分證影本入內，自稱係陳國豐之兄，並
    佯稱欲租用汽車，並在汽車出租單、汽車租賃契約書及未記
    載發票日之本票上（該本票未具法定應記載事項，尚非有效
    之本票），接續偽簽「陳國豐」之署名2 次及按捺指紋2 枚
    ，再行使交予不知情年籍姓名不詳之環球公司員工，足以生
    損害於陳國豐及環球公司之權利，並致環球公司不知名之員
    工陷於錯誤，而交付車號AA-6 327號自用小客車予乙○○。
    2 人詐得前開車輛後，先由魏進發使用，再交予乙○○使用
    ，並將之借予陳素萍。嗣於85年6 月26日3 時許，陳素萍駕
    駛該車行經臺北縣板橋市○○路○ 段、永豐街口為警查獲，
    始悉上情。
二、案經甲○○訴由臺北縣政府警察局移送臺灣板橋地方法院檢
    察署呈請臺灣高等法院檢察署令轉臺灣士林地方法院檢察署
    檢察官偵查起訴。
    理  由
一、上揭犯罪事實，業據被告乙○○於本院審理時坦承不諱，核
    與證人即同案被告魏進發、證人陳國豐於本院90年易緝字第
    50號侵占案件中所證述情節相符（見該案卷宗第82頁至第89
    頁），並有汽車出租單影本、汽車租賃約定書附上開本票各
    乙份及贓物認領保管單一紙附於偵查卷可稽，事證明確，被
    告犯行堪以認定。
二、新舊法比較：
    按被告行為後，刑法第2 條法律變更適用、第33條第5 款罰
    金刑之規定、第28條共犯、第47條累犯、第41條易科罰金、
    及第55條牽連犯之規定，已於94年1 月7 日經立法院修正三
    讀通過，總統命令公布，於95年7 月1 日施行，該法第2 條
    係規範行為後法律變更適用所生新舊法律比較適用之準據法
    ，於新法施行後，應適用新法第2 條第1 項之規定，為「從
    舊從輕」之比較。
  (1)罰金刑部分，刑法分則編各罪所定罰金刑之貨幣單位原為銀
    元，修正前刑法第33條第5 款規定：「罰金：1 元（銀元）
    以上。」，而依罰金罰鍰提高標準條例規定，就72年6 月26
    日前修正之刑法部分條文罰金數額提高2 至10倍，其後修正
    者則不提高倍數，並依現行法規所定貨幣單位折算新臺幣條
    例規定，以銀元1 元折算新臺幣3 元；修正後刑法第33條第
    5 款規定：「罰金：新臺幣1000元以上，以百元計算之。」
    ，刑法第33條第5 款所定罰金貨幣單位經修正為新臺幣後，
    刑法分則各罪所定罰金刑之貨幣單位亦應配合修正為新臺幣
    ，為使刑法分則編各罪所定罰金之最高數額與刑法修正前趨
    於一致，乃增訂刑法施行法第1 條之1 ：「中華民國94年1
    月7 日刑法修正施行後，刑法分則編所定罰金之貨幣單位為
    新臺幣。94年1 月7 日刑法修正時，刑法分則編未修正之條
    文定有罰金者，自94年1 月7 日刑法修正施行後，就其所定
    數額提高為30倍。但72年6 月26日至94年1 月7 日新增或修
    正之條文，就其所定數額提高為3 倍。」；從而，刑法分則
    編各罪所定罰金刑之最高數額，於上開規定修正後並無不同
    ，惟修正後刑法第33第5 款所定罰金刑最低數額，較之修正
    前提高，自以修正前刑法第33條第5 款規定，較有利於被告
    。
  (2)又被告行為時之刑法第41條之規定：「犯最重本刑為3 年以
    下有期徒刑之刑之罪，而受6 月以下有期徒刑或拘役之宣告
    ，因身體、教育、職業或家庭之關係，執行顯有困難者，得
    以1 元以上3 元以下折算日，易科罰金。」，業於90年1 月
    4 日經修正，並於同年月10日經總統公布施行，同年月12日
    生效，依該修正後之刑法第41條第1 項規定：「犯最重本刑
    為5 年以下有期徒刑之刑之罪，而受6 月以下有期徒刑或拘
    役之宣告，因身體、教育、職業或家庭之關係或其他正當事
    由，執行顯有困難者，得以1 元以上3 元以下折算1 日，易
    科罰金。但確因不執行所宣告之刑，難收矯正之效，或難以
    維持法秩序者，不在此限。」；再該法條復於95年7 月1 日
    修正公布施行，該條第1 項前段則規定：「犯最重本刑為5
    年以下有期徒刑以下之刑之罪，而受6 個月以下有期徒刑或
    拘役之宣告者，得以新臺幣1 千元、2 千元或3 千元折算一
    日，易科罰金。」。比較行為時法、中間時法、現行刑法之
    規定，以中間時法（90年1 月10日修正公布）較有利於被告
    ，依新修正刑法第2 條第1 項後段之規定，自應適用最有利
    於被告之中間時法（90年1 月10日修正公布刑法第41條第1
    項），以定易科罰金之折算標準。
  (3)被告行為後刑法第55條後段有關「犯一罪而其方法或結果之
    行為犯他罪名」之牽連犯之規定，已修正刪除，亦即修正後
    之刑法，已無牽連犯得論以裁判上一罪之情形。所犯之數罪
    ，應按其具體情形論罪。查被告所犯之行使偽造私文書罪及
    詐欺取財罪，有方法、結果之牽連關係，若適用修正前之規
    定，顯較有利於被告，自應依修正後刑法第2 條第1 項前段
    之規定，適用修正前刑法第55條後段之規定，從較重之行使
    偽造私文書罪處斷。
  (4)按修正前刑法第28條規定：「二人以上共同實施犯罪之行為
    者，皆為正犯。」，修正後刑法第28條規定：「二人以上共
    同實行犯罪之行為者，皆為正犯。」，剔除未參與犯罪實行
    行為之預備及陰謀共同正犯，然對本件被告而言，其所犯之
    行使偽造私文書罪及詐欺取財罪，與魏進發有犯意之聯絡及
    行為之分擔，均已參與實行行為，修正前後之規定，並無何
    者有利或不利之情形，爰依修正後刑法第2 條第1 項前段之
    規定，適用行為時之修正前刑法第28條之規定，均論以共同
    正犯。
  (5)修正前刑法第47條規定：「受有期徒刑之執行完畢，或受無
    期徒刑或有期徒刑一部之執行而赦免後，5 年以內再犯有期
    徒刑以上之罪者，為累犯，加重本刑至2 分之1 。」，修正
    後該47條第1 項規定：「受徒刑之執行完畢，或一部之執行
    而赦免後，5 年以內故意再犯有期徒刑以上之罪者，為累犯
    ，加重本刑至2 分之1 。」，則被告有如事實欄所載之犯罪
    科刑及執行情形，此有臺灣高等法院被告前案紀錄表在卷可
    按，其係於受有期徒刑之執行完畢後，5 年內故意再犯本件
    有期徒刑以上之罪，無論依修正前後之新舊法，均為累犯，
    並無何者有利或不利之情形，爰依修正後刑法第2 條第1 項
    前段之規定，適用行為時之修正前刑法第47條之規定，應依
    法加重其刑。
  (6)又新舊法比較時應就罪刑有關之共犯、未遂犯、想像競合犯
    、牽連犯、連續犯、結合犯、以及累犯加重、自首減輕暨其
    他法定加減原因（如身份加減）與加減例等一切情形，綜其
    全部罪刑之結果而為比較。（最高法院95年5 月23日第8 次
    刑法座談會參照）又比較裁判前之法律孰為有利於行為人時
    ，應就罪刑有關之一切情形，比較其全部之結果，而為整個
    之適用，不能割裂而分別適用有利之條文。（最高法院27年
    上字第2615號判例參照）本件經上開綜合比較結果，認應全
    部適用舊法對被告較為有利。
三、按被告偽造之本票，並未記載發票日之本票應記載事項，此
    觀卷附本票甚明，尚非有效之票據，而僅足認係單純之私文
    書。核被告乙○○所為，係犯刑法第216 條、第210 條之行
    使偽造私文書罪及同法第339 條第1 項之詐欺罪。被告偽造
    署押之行為，均係偽造私文書之部分行為，不另論罪，被告
    偽造私文書後復持以行使，偽造之低度行為應為行使之高度
    行為所吸收，逕論行使之罪。其偽造汽車租賃契約書及無效
    之本票，係基於單一犯意接續進行，為接續犯。又被告所犯
    行使偽造私文書罪及詐欺取財罪間有方法結果之關係，應依
    修正前刑法第55條後段牽連犯之規定，從一重論以行使偽造
    私文書罪。被告與魏進發有犯意聯絡，行為分擔，均為共同
    正犯。又被告有如犯罪事實欄所述之犯罪科刑執行情形，有
    台灣高等法院被告前案紀錄表在卷可參。其受有期徒刑之執
    行完畢後，五年內故意再犯本件有期徒刑以上之罪，為累犯
    ，應依修正前刑法第47條規定加重其刑。爰審酌被告犯罪之
    動機、手段、所生之危害及被告犯後之態度，等一切情狀，
    量處如主文所示之刑。又被告為本件犯罪時間係在96年4 月
    24日以前，所犯之罪，合於減刑條件，且亦無該條例第5 條
    不減刑之例外規定（被告係於減刑條例施行前92年7 月1 日
    經通緝，並於96年7 月16日自動歸案接受審判，此有警詢筆
    錄可參），應依中華民國96年罪犯減刑條例第2 條第1 項第
    3 款予以減輕其宣告刑二分之一，並依該條例第9 條之規定
    ，依上述修正前刑法第41條第1 項前段之規定，諭知易科罰
    金之折算標準。卷附汽車租賃約定書上偽造「陳國豐」署押
    2 枚（含指紋1 枚）及本票上偽造之「陳國豐」署押2 枚（
    含指紋1 枚），共計4 枚，均為被告所偽造，不問屬於被告
    與否，均應依刑法第219 條規定宣告沒收。
據上論斷，應依刑事訴訟法第273 條之1 第1 項、第299 條第1
項前段，修正後刑法第2 條第1 項前段、刑法第210 條、第216
條、第339 條第1 項、第219 條、修正前刑法第41條第1 項前段
、第28條、第47條、第55條後段，刑法施行法第1 條之1 ，修正
前罰金罰鍰提高標準條例第2 條，現行法規所定貨幣單位折算新
臺幣條例第2 條，中華民國96年罪犯減刑條例第2 條第1 項第3
款、第7 條，第9條，判決如主文。
本案經檢察官翁偉倫到庭執行職務。
中　　華　　民　　國　　96　　年　　10　　月　　19　　日
                  刑事第一庭法  官  賴邦元
以上正本證明與原本無異。
如不服本判決，應於收受送達後10日內向本院提出上訴書狀，其
未敘述上訴之理由者並得於提起上訴後20日內向本院補提理由書
（均須按他造當事人之人數附繕本）。
                            書記官  游育慈
中　　華　　民　　國　　96　　年　　10　　月　　19　　日
附錄本案論罪科刑法條之依據:
中華民國刑法第216 條（行使偽造變造或登載不實之文書罪）
行使第210 條至第215 條之文書者，依偽造、變造文書或登載不
實事項或使登載不實事項之規定處斷。
中華民國刑法第210條（偽造變造私文書罪）
偽造、變造私文書，足以生損害於公眾或他人者，處5年以下有
期徒刑。
中華民國刑法第339條（普通詐欺罪）
意圖為自己或第三人不法之所有，以詐術使人將本人或第三人之
物交付者，處5年以下有期徒刑、拘役或科或併科1千元以下罰金
。
以前項方法得財產上不法之利益或使第三人得之者，亦同。
前二項之未遂犯罰之。
